【裁判字號】    98,上易,2493
【裁判日期】    981203
【裁判案由】    傷害等
【裁判全文】
臺灣高等法院刑事判決                98年度上易字第2493號
上  訴  人  臺灣宜蘭地方法院檢察署檢察官
被      告  甲○○
上列上訴人因被告傷害等案件，不服臺灣宜蘭地方法院98年度易
字第231號，中華民國98年9 月1日所為之第一審判決（起訴案號
：臺灣宜蘭地方法院檢察署98年度偵字第1360號），提起上訴，
本院判決如下：
    主  文
上訴駁回。
    理  由
一、本案經本院審理結果，認第一審判決對被告甲○○為無罪之
    諭知，核無不當，應予維持，並引用第一審判決書記載之證
    據及理由（如附件）。
二、檢察官上訴意旨略以：(一)被告涉嫌傷害部分，業據證人即告
    訴人乙○○及證人彭素美、湯鈞凱證述綦詳，被告於偵查中
    亦稱：我有推他一下等語。再經勘驗告訴人提出之現場錄影
    光碟結果，告訴人雖因監視器裝設位置及角度因素，最初僅
    有頭髮出現在畫面右下角，然被告確有於民國97年 8月11日
    下午10時37分 9秒時，起身趨前走向告訴人，於同日22時37
    分10秒時，以右手肘向告訴人揮去，彭素美見狀，隨即伸手
    為護衛或勸阻狀，同時告訴人再起身進入攝影範圍，與被告
    有拉扯等情，有扣案之監視光碟與勘驗監視光碟筆錄附卷可
    稽，倘被告並未傷害告訴人之故意與行為，何需以右手肘朝
    告訴人再揮去，彭素美又何需立即伸手做出護衛或勸阻狀？
    (二)被告涉嫌恐嚇部分，告訴人於警、偵訊指述及原審作證之
    內容先後或有不一致之處，當係受限於其記憶能力及言語表
    達能力，尚非因此即能全盤否認其證人之真實性等語。
三、經查，告訴人指訴被告對其傷害及恐嚇，何以經調查證據後
    認均無法成立犯罪乙情，業據原審於判決中清楚就：告訴人
    所提出、無聲音之錄影畫面雖可見被告以右手肘向告訴人揮
    去，但因告訴人未在攝影範圍內，故錄影畫面並無法佐證被
    告以手肘向告訴人方向揮去時有碰觸到或毆打告訴人，造成
    告訴人之傷害結果，且因錄影畫面並無聲音，亦無法佐證被
    告有對告訴人語出恐；而證人即當日據報前往處理之警員李
    邦定於檢察官偵查時及原審審理時均證稱：當日在場處理時
    ，報案人即告訴人並未向其陳明有遭毆打或恐嚇，且在與告
    訴人對話時，亦未見告訴人臉部有何傷勢等語，故在錄影畫
    面中，關於被告以右手肘向告訴人揮去之時間為22時37分許
    、員警出現在錄影畫面之時間為22時55分許，此有原審勘驗
    筆錄在卷可憑，中間相隔不到20分鐘之時間，員警即據報到
    場處理，若被告確有對告訴人為傷害或恐嚇之舉，衡情告訴
    人應會立即向處理員警陳明，甚至指明受傷部位或血跡予員
    警檢視才是。況，被告與同行之二名成年男子係較警員先行
    離開上開地點，此情亦經告訴人自承在卷，應可排除員警到
    場後，告訴人因被告等人尚在場而有不便具體指訴犯嫌之原
    因，然告訴人並未向現場處理之警員陳述其所謂之受害經過
    ，實與常情有違。又證人即告訴人之妻彭素美雖於檢察官偵
    訊時證稱被告有出手毆打及恐嚇告訴人，然，證人李邦定於
    當日至現場處理時，證人彭素美並未告知其告訴人身上有受
    傷後遺留之血跡或向員警指出告訴人身上何處有傷勢，證人
    彭素美稱其有將告訴人之嘴角血跡擦去，卻未於警員在場約
    20、30分鐘的期間告知警員上情，亦與情理有違；而證人彭
    素美於原審審理時證稱，當時是與被告一同前來之不詳姓名
    成年男子在警察到場前對告訴人語出恐嚇，但又稱已經忘記
    恐嚇的內容為何，證人彭素美於原審所證之內容除與其在檢
    察官偵訊時證稱係被告對告訴人口出惡言一節不符外，就被
    告對告訴人為恐嚇之時間，亦與告訴人作證所述之內容不符
    。另證人即告訴人之子湯鈞凱雖於檢察官偵訊時證稱有目睹
    被告出拳打告訴人，告訴人嘴角有流血，但又稱「我看到父
    親被打，我母親就叫我上去」等語，證人彭素美於原審審理
    時則證稱：「（被告打告訴人後）當時並不是立刻流血」等
    語，經比對證人之證詞可知，證人湯鈞凱若確有目睹被告毆
    打告訴人，旋即由其母即證人彭素美示意上樓而離開現場，
    其當無可能目睹告訴人在之後嘴角流血的狀態，證人湯鈞凱
    上述證詞，應僅是附和告訴人、證人彭素美而為偏袒告訴人
    之詞。再經本院訊問告訴人時，其對於原審判處被告無罪有
    何意見時，其亦表示：沒有意見，因為我沒有傷單，提出的
    錄影帶沒錄到（傷害畫面）、也沒有聲音等語（見本院98年
    10月27日準備程序筆錄第1 頁）。原審對於證人乙○○、彭
    素美及湯鈞凱所為不利於被告之陳述何以不予採納，已詳述
    理由，核其證據取捨及事實認定，並未違背論理與經驗法則
    ，揆諸檢察官上訴意旨所載各節，係對原審有關事實認定之
    自由心證形成事項，自為不同評價，並未提出其他足以補強
    證人指述被告有傷害及恐嚇犯行之積極證據，原審以不能證
    明被告犯罪為由，諭知被告無罪之判決，並無不當。檢察官
    上訴意旨為無理由，應予駁回。
據上論斷，應依刑事訴訟法第368條、第373條，判決如主文。
本案經檢察官劉異海到庭執行職務。
中    華    民    國    98    年    12    月    3     日
            刑事第十三庭  審判長法  官  曾德水
                                法  官  崔玲琦
                                法  官  遲中慧
以上正本證明與原本無異。
不得上訴。
                                書記官  陳韋杉
中    華    民    國    98    年    12    月    3     日
【附件】：
臺灣宜蘭地方法院刑事判決               98年度易字第231號
公  訴  人  臺灣宜蘭地方法院檢察署檢察官
被      告  甲○○  男  52歲（民國○○年○○月○○日生）
                    身分證統一編號：Ｚ000000000號
                    住宜蘭縣壯圍鄉○○村○○路34之2號
                    居宜蘭縣宜蘭市○○街62之3號4樓
選任辯護人  包漢銘律師
上列被告因傷害等案件，經檢察官提起公訴（98年度偵字第1360
號），本院判決如下：
    主  文
甲○○無罪。
    理  由
一、公訴意旨略以：被告甲○○與告訴人乙○○前因車輛買賣之
    事有所糾紛。民國97年8月11日晚間，甲○○夥同2名姓名、
    年籍均不詳之成年男子前往乙○○位於宜蘭縣頭城鎮○○路
    ○段2巷1號住處商討此事，惟因無法談妥上開糾紛如何解決
    ，甲○○竟與該2 名男子共同基於傷害及恐嚇犯意聯絡，於
    同日晚間10時37分許，在上址由甲○○以手肘揮向乙○○，
    致乙○○受有嘴角流血、臉頰受傷之傷害。甲○○及陪同前
    往之其中一名男子並當場對乙○○稱：「你小心一點，要讓
    你不得安寧；如果不處理，要鬧得你家雞犬不寧」等語，以
    此加害財產之事恐嚇乙○○，致使乙○○心生畏懼，足生危
    害於安全。因認被告涉犯刑法上之傷害罪及恐嚇危害安全罪
    嫌。
二、按犯罪事實應依證據認定之，無證據不得認定犯罪事實。又
    不能證明被告犯罪，應諭知無罪判決。刑事訴訟法第154 條
    第2項、第301條第1項有明文規定。
三、公訴人認被告涉犯前述罪名，無非以：告訴人甲○○之指述
    、證人彭素美、湯鈞凱之證詞，另有事發當時之監視器翻拍
    錄影畫面光碟經檢察官於偵查時當庭勘驗之結果等為主要論
    據。訊據被告固不否認因為商討購車糾紛而於上述時間偕同
    2 名男子至告訴人住處，然堅詞否認有何傷害、恐嚇犯行，
    辯稱：當時只是為了車子過戶的問題與告訴人起爭執，有用
    手推告訴人，所以告訴人的太太才靠過來說不要吵架，並沒
    有打告訴人，或為恐嚇犯行等語。
四、經查：
（一）告訴人雖於檢察官偵查時、本院審理時指證稱，被告於上
      述時地以右手肘向其揮去毆打其右嘴角及臉部，造成其右
      嘴角流血與臉部腫起；且於本院審理時再指證稱警察到場
      處理前、警察在場時與警察離去後被告有出言「你小心一
      點，要讓你不得安寧」等語之情。然經本院當庭勘驗告訴
      人所提出於上述時地之現場錄影光碟，除錄影畫面並無聲
      音外，「（告訴人在畫面右下角僅部分頭髮於攝影範圍內
      ，以下時間為錄影畫面時間）22時37分9 秒告訴人之妻與
      白衣男子交談時，被告起身趨前走向告訴人，同日22時37
      分10秒被告以右手肘向告訴人揮去，告訴人之妻見狀，隨
      即伸手為護衛或勸阻狀，同時告訴人起身進入攝影範圍，
      與被告有拉扯，白衣男子亦前來拉扯，之後告訴人、與告
      訴人之妻一同與被告、白衣男子、黑衣男子站立談話或爭
      論（22時39分2 秒告訴人脫離攝影範圍）。」等情，此有
      本院勘驗筆錄可證。是上開無聲音之錄影畫面雖可見被告
      以右手肘向告訴人揮去，但因告訴人未在攝影範圍內，故
      錄影畫面並無法佐證被告以手肘向告訴人方向揮去時有碰
      觸或毆打告訴人或造成告訴人之傷害結果；此外因錄影畫
      面並無聲音是亦無法佐證被告有對告訴人語出恐嚇。
（二）再者，證人即當日據報前往處理之警員李邦定於檢察官偵
      查時及本院審理時均證稱當日在場處理時報案人即告訴人
      並未向其陳明有遭毆打或恐嚇，且在與告訴人對話時，亦
      未見告訴人臉部有何傷勢等語屬實。是以上述錄影畫面時
      間，關於被告以右手肘向告訴人揮去之時間為22時37分許
      、而員警出現在錄影畫面之時間為22時55分許，此有本院
      上述勘驗筆錄可憑。是兩者相隔不到20分鐘之時間，員警
      即到場處理，若被告確有對告訴人為傷害或恐嚇之舉，衡
      情告訴人應會立即向處理員警陳明甚至指明受傷部位或血
      跡予員警檢視才是。甚且，被告與2 名成年男子係較警員
      先行離開上開地點，此經告訴人自承在卷。是縱若員警到
      場後，告訴人因被告等人尚在場而有不便具體指訴犯嫌之
      處，則於被告等人先離去後，告訴人理可具體詳細將被告
      等人方才有不法行為向員警陳述清楚才是，然告訴人均未
      為之，實與常情有違。更何況，告訴人於檢察官偵查時指
      訴被告為恐嚇行為之時間係警員離去後等語（見偵卷第 8
      頁），除與被告及不詳成年男子係先警員離開上址之事實
      不符外，亦見告訴人於審理中證稱被告係於警察到場前、
      警察在場時與警察離去後均有為恐嚇言語係有誇大指訴之
      情形。是自無從依告訴人上開與事實不符、有誇大之情及
      有違常情之指訴，即遽對被告為不利之認定。
（三）另證人即告訴人之妻彭素美雖於檢察官偵查時證稱被告有
      出手毆打及恐嚇告訴人等語（見偵卷第9 頁）。然查，同
      依前述，證人李邦定於當日於現場處理時亦未見一同在場
      之告訴人之妻即證人彭素美提出血跡或指出傷勢，是證人
      彭素美既有將告訴人之嘴角血跡擦去，卻未於警員在場之
      20、30分鐘之期間向其提出，亦與情理有違。又證人彭素
      美復於本院審理時證稱，當時是與被告一同前來之不詳姓
      名成年男子在警察到場前對告訴人語出恐嚇，但已忘記恐
      嚇內容為何等語，除與自己於檢察官偵查時證稱係被告對
      告訴人口出惡言一節不符外（見偵卷第9 頁），另就被告
      對告訴人為恐嚇之時間而言，證人彭素美所言亦與告訴人
      上述證述之內容不符，且證人彭素美於審理中之證詞，亦
      無法佐證被告有以加害他人生命、身體、名譽、財產之事
      恫嚇他人，是實難以證人彭素美上開不明確且前後不符之
      供述，即論處被告罪刑。另證人即告訴人之子湯鈞凱雖於
      檢察官偵查時亦證稱目睹被告出拳打告訴人，告訴人嘴角
      有流血等語（見偵卷第38頁）。然查，證人湯鈞凱於檢察
      官偵查時另證稱「我看到父親被打，我母親就叫我上去」
      等語（同偵卷第38頁）、而證人彭素美於本院審理時則證
      稱：「（被告打告訴人後）當時並不是立刻流血」等語。
      是比對上開供述，則證人湯鈞凱若目睹被告打告訴人，即
      旋遭其母親即證人彭素美示意上樓而上樓離去，並不可能
      會目睹告訴人之後嘴角流血之狀態，是證人湯鈞凱上述證
      詞，應僅是附和告訴人、證人彭素美為偏袒之詞，而無從
      採信。
五、綜上所述，並無足夠證據能使本院獲得足夠之心證，認定被
    告確有涉公訴人所指之犯罪事實，此外復查無其他證據足證
    被告有涉上開犯行，依首揭說明，自應為被告無罪之諭知。
據上論斷，應依刑事訴訟法第301條第1項，判決如主文。
本案經檢察官劉憲英到庭執行職務
中    華    民    國    98    年    9     月    1     日
                  刑事第四庭法  官  蔡仁昭
以上正本證明與原本無異。
如不服本判決應於收受送達後十日內向本院提出上訴書狀，並應
敘述具體理由；其未敘述上述理由者，應於上訴期間屆滿後二十
日內向本院補提理由書 (均須按他造當事人之人數附繕本) 「切
勿逕送上級法院」。
                            書記官  陳建宇
中    華    民    國    98    年    9     月    1     日


司法院資訊處製作；財團法人民間司法改革基金會備份。
